最高法院民事判決　　　　　　九十六年度台上字第二七四二號
上　訴　人　甲 ○ ○
　　　　　　乙○○○
共　　　同
訴訟代理人　施 志 明律師
被 上訴 人　明輪工業股份有限公司
法定代理人　丙 ○ ○
訴訟代理人　洪 塗 生律師
上列當事人間請求遷讓房屋等事件，上訴人對於中華民國九十六
年六月二十七日台灣高等法院台中分院第二審判決（九十六年度
上字第八一號），提起上訴，本院判決如下：
    主  文
上訴駁回。
第三審訴訟費用由上訴人負擔。
    理  由
本件被上訴人主張：坐落台中縣豐原市○○段0000－000
0地號土地（面積三七九三點六一平方公尺）暨其上如第一審判
決附圖（下稱附圖）編號Ｅ所示建物部分（建號00000－0
00，門牌號碼：台中縣豐原市○○路二八一巷五八號、面積一
一三○點四一平方公尺），及如附圖編號Ａ（面積三五○點○六
平方公尺）、Ｂ（面積一二○點五六平方公尺）、Ｃ（面積三一
二點六七平方公尺）、Ｆ（面積五八七點○二平方公尺）、Ｈ（
面積二八六點○八平方公尺）所示未辦保存登記建物部分，均為
被上訴人明輪工業股份有限公司（下簡稱明輪公司）所有。因該
公司係閉鎖公司，股東成員皆為家族成員，上訴人甲○○為伊股
東，並長期擔任公司總經理，而與其妻即上訴人乙○○○占有上
開附圖編號Ｅ、Ａ、Ｂ、Ｃ、Ｆ、Ｈ所示建物（下稱系爭建物）
使用，嗣伊之董事長涂霧於民國九十四年一月三日過世後，同
年五月二十六日伊召開股東會，決議解除甲○○總經理之職務，
上訴人使用系爭建物之目的既已完畢，無再占有系爭建物之正當
權源。然上訴人迄今仍未搬離系爭建物，屢經請求遷離，均未獲
置理，爰依民法第七百六十七條所有物返還請求權之規定，求為
命上訴人將系爭建物全部騰空遷讓返還伊之判決。
上訴人則以：系爭建物係甲○○於七十八年間向被上訴人所承租
，契約未定期限，當時該公司之董事長係甲○○之父涂錦標，嗣
涂錦標於八十八年四月十九日過世後，由甲○○之母涂霧繼任
，協議約定租金為每月新台幣（下同）七萬元，由甲○○每月給
付董事長涂錦標五萬元及丙○○二萬元，伊二人係基於租賃關係
而占有系爭建物使用。況伊自七十八年起至九十五年止為被上訴
人支付房屋稅及地價稅共計二百四十三萬零一百九十六元，上開
代墊稅金尚可抵銷租金，故兩造租約仍然存續，伊等並非無權占
有等語，資為抗辯。
原審以：被上訴人主張如附圖所示系爭建物之所有權屬伊所有，
現為上訴人占有使用中，為上訴人所不爭執，且經第一審法院及
台中縣豐原地政事務所至現場履勘測量屬實，並有建物登記簿謄
本一份、照片多幀、現場勘驗筆錄及複丈成果圖在卷可稽，是被
上訴人該部分之主張，自堪可信。上訴人辯稱兩造間就系爭建物
有不定期之租賃關係，伊並非無權占有，惟為被上訴人所否認。
上訴人雖主張兩造間自七十八年間訂有書面租約，租期為不定期
，系爭租約現已找不到云云，然為被上訴人所否認，則上訴人主
張兩造間訂有租約云云，已難輕信。按租賃契約，係以當事人約
定，一方以物租與他方使用收益，他方支付租金而成立，故租金
為租賃契約之重要條件。上訴人雖提出支票明細表十紙以為其按
月支付租金七萬元之證據，惟此非為被上訴人所否認；且按支票
為無因證券，交付票據之原因甚多，或為贈與、或為買賣、或為
確保當事人間已存在之法律關係、或為消滅已存在之法律關係，
非僅囿於某一事端而已，故除別有證據外，僅為支票之簽發、授
受或轉讓，尚不足以證明其原因事實，自難逕以支票之簽發為租
金之證據。況觀之上訴人所提出之上開支票明細表可知，關於受
領人涂錦標支票部分發票日期僅至八十三年十二月二十五日止；
而受領人丙○○支票部分發票日期亦僅至八十七年十二月二十五
日止，有該支票明細表在卷可參，自八十八年以後，上訴人均無
再簽發支票，矧上開支票交付兌領之對象均非被上訴人；甚至上
訴人亦自承自八十八年九二一地震以後，就無再付租金等詞在卷
，自難逕認上訴人自七十八年起有按月支付租金七萬元予被上訴
人之事實。至上訴人雖又提出卷附明輪公司請款月報表為租金之
憑證，惟查該月報表非但無租金之記載，且證人即明輪公司股東
涂琍琍到院作證時亦結稱：「請款月報表上的印章不是我的印章
，筆跡也不是我的，內容我也不清楚。因為時間已經隔那麼久了
」等語，自難採為上訴人有利之證據。另上訴人又提出明輪公司
請款月報表為扺充租金憑證，然查該請款月報明細表內並無被上
訴人明輪公司之簽章，且被上訴人亦否認其真正，自不能採信。
綜上所述，上訴人既未能舉證證明兩造間就系爭建物有租賃關係
存在，伊等現占有使用系爭建物，即屬無權占有，被上訴人主張
依民法第七百六十七條所有物返還請求權之法律關係，請求上訴
人自系爭建物遷出騰空返還，於法有據，應予准許，並說明兩造
其餘攻擊防禦方法及所提證據，對於本件判決結果不生影響，爰
不另逐一論述，因而維持第一審所為上訴人敗訴之判決，駁回其
上訴，經核於法並無違誤。上訴論旨，徒執陳詞並就原審證據取
捨、認定事實之職權行使，暨就原審已論斷者，泛言未論斷或矛
盾，指摘原判決不當，求予廢棄，非有理由。
據上論結，本件上訴為無理由。依民事訴訟法第四百八十一條、
第四百四十九條第一項、第七十八條，判決如主文。
中　　華　　民　　國　九十六　年　 十二 　月　　六　　日
                      最高法院民事第五庭
                          審判長法官  劉　延　村
                                法官  許　澍　林
                                法官  黃　秀　得
                                法官  李　寶　堂
                                法官  童　有　德
      本件正本證明與原本無異
                                      書  記  官
中　　華　　民　　國　九十六　年　 十二 　月　 十七 　日
                                                      Ｋ
